最　高　行　政　法　院　判　決
　　　　　　　　　　　　　　　　　　 96年度判字第01181號
上　訴　人　甲○○
被 上訴 人　勞工保險局
代　表　人　乙○○　　　　送達處所同上
上列當事人間因勞保事件，上訴人對於中華民國94年12月8日臺
北高等行政法院94年度訴字第387號判決，提起上訴，本院判決
如下：
　　主  文
上訴駁回。
上訴審訴訟費用由上訴人負擔。
　　理  由
一、本件上訴人上訴意旨略以：按勞工保險條例第12條第1項規
    定，被保險人退保後再參加保險時，其原有保險年資應予併
    計。本件上訴人（即被保險人）於民國（下同）87年9月1日
    申請殘廢給付，同年10月19日遭被上訴人（即保險人）逕行
    退保，嗣89年6月9日因上訴人經復健治療，恢復輕便工作，
    遂再行參加勞工保險，應適用上開勞工保險條例第12條第1
    項規定，合併原有保險年資。惟被上訴人以87年10月15日（
    87）保給字第6028150號書函，認上訴人自68年8月25日起至
    87年10月19日止之原有勞保年資，不得與89年6月9日再行加
    保後之新年資合併計算。查上訴人於退保時縱符合勞工保險
    條例第57條規定，致保險效力即行終止，亦僅使勞工保險權
    利義務關係自終止時起消滅，而原有之勞工保險權益關係仍
    然存在，即原有保險年資仍然存在。至行政院勞工委員會（
    下稱勞委會）79年6月26日台79勞保一字第13392號、81年2
    月12日台81勞保二字第24316號函釋，略以對已領取重殘（
    1-3等殘廢給付）給付之被保險人，日後如能從事工作再參
    加勞工保險時，已領之殘廢給付不必繳回，並應重新起算其
    勞工保險年資。此等行政命令，規範領取重殘給付之被保險
    人不得享有合併原有保險年資，無異剝奪被保險人之老年給
    付（即退休金）請求權，顯然牴觸憲法第23條規定，違反法
    律明確性授權原則，並增加法律所無之限制。另勞委會81年
    2月12日台81勞保二字第24316號函，對於領取重殘給付之被
    保險人，如無法從事工作者，縱往後再參加勞工保險，不予
    併計年資；如能從事輕便工作者，非但無須退保，且合併原
    有年資。依該函釋，障礙程度重者所受之保障，遠低於障礙
    程度輕者；縱有同程度之重殘給付領取人均不能從事工作，
    年資皆自始消滅，致年資長者遠不如年資短者，該函釋顯失
    公平，爰請求廢棄原判決。
二、被上訴人未提出上訴答辯狀。
三、原審斟酌全辯論意旨及調查證據之結果，以：依勞工保險條
    例第21條之1、第57條等相關規定觀之，被保險人已領取殘
    廢給付，不能繼續從事工作者，其與被上訴人間勞工保險之
    權利義務關係業已終止而消滅，則被保險人既已領取因致殘
    後至死亡前之一定期間內基本生活所需之費用，可見被上訴
    人就該費用已進行結算，故其原有保險年資亦因保險效力終
    止而不得再予併計始合理，此與被保險人因離職、退會、結
    （退）訓辦理退保，其保險效力暫時停止有別。而勞工保險
    條例第12條規定「被保險人退保後再參加保險時，其原有保
    險年資應予併計」乃指被保險人退保保險效力停止後，再參
    加保險時，可予併計其原有保險年資而言，對於保險效力業
    已終止之情形乃無適用之餘地。又上訴人於與被上訴人保險
    效力終止後再參加勞工保險，乃係與被上訴人新成立之保險
    法律關係，與其原已終止之勞工保險關係不同，不應混為一
    談。故上訴人主張其本次再行參加勞工保險，其於領取殘廢
    給付之前投保之保險年資亦應予以併計云云，乃係誤解法令
    。再參以勞委會對於因復健而恢復工作能力者得依勞委會81
    年2月12日台81勞保二字第24316號函釋規定再行參加保險，
    並不必繳回已領之殘廢給付，惟年資須重新起算，亦無違上
    揭法律規定意旨。是上訴人於89年6月9日由宜蘭縣洗染業職
    業工會申報加保，被上訴人予以受理，勞工保險年資依法令
    重新起算，並不必繳回之前已領之重度殘廢給付，乃屬依法
    處理，並無損及上訴人之權益。綜上，本件上訴人主張其本
    次再行投保前之勞保年資應予合併計算，被上訴人乃函告依
    照勞工保險條例第57條規定，被保險人領取殘廢給付，不能
    繼續從事工作者，其保險效力即行終止。又依勞委會81年2
    月12日台81勞保二字第24316號函規定，對已領取重殘（第1
    、第2及第3級殘廢等級）給付之勞保被保險人，日後如能從
    事工作再參加勞工保險時，已領之殘廢給付不必繳回，並應
    重新起算其勞工保險年資，揆諸首揭規定，並無違誤。審議
    審定及訴願決定予以維持，俱無不合，乃判決駁回上訴人在
    原審之訴。
四、本院查：（一）按「被保險人因殘廢不能繼續從事工作，而
    同時具有請領殘廢給付及老年給付條件者，得擇一請領殘廢
    給付或老年給付。」、「被保險人因普通傷害或罹患普通疾
    病，經治療終止後，如身體遺存障害，適合殘廢給付標準表
    規定之項目，並經保險人自設或特約醫院診斷為永久殘廢者
    ，得按其平均月投保薪資，依同表規定之殘廢等級及給付標
    準，1次請領殘廢補助費，．．．。被保險人領取普通傷病
    給付期滿，或其所患普通傷病經治療1年以上尚未痊癒，如
    身體遺存障害，適合殘廢給付標準規定之項目，並經保險人
    自設或特約醫院診斷為永不能復原者，得比照前項規定辦理
    。」、「被保險人領取殘廢給付，不能繼續從事工作者，其
    保險效力即行終止。」勞工保險條例第21條之1、第53條及
    第57條分別定有明文。另依勞工保險殘廢給付標準表「精神
    、神經障害」障害系列第5障害項目「中樞神經系統機能遺
    存極度障害，終身不能從事任何工作，經常需醫療護理或專
    人周密照護者。」為第1等級殘廢，給付標準1,200日；第6
    障害項目「中樞神經系統機能之病變，引起截癱或偏癱，致
    終身不能從事任何工作，日常生活需人扶助者。」為第2等
    級殘廢，給付標準1,000日；第7障害項目「中樞神經系統機
    能遺存顯著障害，終身不能從事工作者。」為第3等級殘廢
    ，給付標準840日。又該障害系列附註1規定「精神、神經障
    害等級」之審定基本原則為：為綜合其病灶症狀，對於永久
    喪失勞動能力與影響日常生活或社會生活活動狀態及需他人
    扶助之情況定其等級。於審定時，須有精神科、神經科、神
    經外科等專門醫師診斷證明資料為依據。(一)因重度精神、神
    經障害，為維持生命必要之日常生活活動，全須他人扶助者
    ：適用第1等級。(二)因高度精神、神經障害，為維持生命必
    要之日常生活活動之一部須他人扶助者：適用第2等級。(三)
    為維持生命必要之日常生活活動尚可自理，但因精神、神經
    障害高度，終身不能從事工作者：適用第3等級。復按「本
    會79年4月17日79勞保一字第27953號函意旨，係指依勞工保
    險條例第57條規定領取重度（第1、第2、第3等級）殘廢給
    付完全喪失工作能力不能從事工作之被保險人，其不能繼續
    從事工作，保險效力終止後，如因復健恢復工作能力並實際
    從事工作，仍得依規定再行加保，其已領之殘廢給付不必繳
    回，並應自重新投保時起算其勞工保險之年資。至對於領取
    第2、第3等級殘廢給付並未完全喪失勞動能力尚從事輕便工
    作，且實際從事工作繼續加保之被保險人，自無上開函示之
    適用。」、「對已領取重殘（第1、第2及第3殘廢等級）給
    付之勞保被保險人，日後如能從事工作再參加勞工保險時，
    已領之殘廢給付不必繳回，並應重新起算其勞工保險之年資
    。但對於領取第2、第3等級殘廢給付並未完全喪失勞動能力
    尚可從事輕便工作，且實際從事工作繼續加保之被保險人，
    應合併計算其過去之保險年資。」為勞委會79年6月26日台7
    9勞保一字第13392號及81年2月12日台81勞保二字第24316號
    函釋在案。上開函釋係主管機關就如何適用勞工保險條例所
    為之釋示，核與勞工保險條例規定意旨無違，被上訴人辦理
    相關案件，自得據之適用。本件上訴人以宜蘭縣派報業職業
    工會為投保單位，加入勞工保險為被保險人，因頭部外傷合
    併腦內出血、顱骨骨折成殘，於87年9月1日申請殘廢給付，
    經被上訴人審查，以上訴人所患之殘廢程度符合勞工保險殘
    廢給付標準表第6障害項目第2殘廢等級發給1,000日普通傷
    病殘廢給付計新臺幣（下同）640,000元，並以上訴人因殘
    廢不能繼續從事工作，而於87年10月19日逕予退保，保險效
    力於退保日即行終止。嗣上訴人因復健恢復工作能力而於89
    年6月9日再行申報加保，被上訴人乃於93年5月5日以保給殘
    字第09360402410號函告知上訴人，依勞委會81年2月12日台
    81勞保二字第24316號函釋，其保險年資應重新起算。上訴
    人不服，向勞工保險監理委員會申請審議，經遭駁回；提起
    訴願，亦遭決定駁回；遂提起本件行政訴訟。（二）勞工保
    險條例第12條規定被保險人退保後再參加保險時，其原有保
    險年資應予併計，係指被保險人因離職、退會等原因而辦理
    退保之情形，其保險年資並未經結算而清結，僅發生保險效
    力暫時停止而已，核與同條例第57條所規定被保險人已領取
    殘廢給付，不能繼續從事工作者，其保險效力即應予終止，
    即被保險人已領取因致殘後至死亡前之一定期間內基本生活
    所需之費用，被上訴人就該費用已進行結算，兩造間勞工保
    險之權利義務關係因終止而消滅之情形有別。本件上訴人參
    加勞工保險為被保險人，嗣於87年9月1日申請殘廢給付，經
    被上訴人審查，以上訴人所患之殘廢程度符合勞工保險殘廢
    給付標準表第6障害項目第2殘廢等級發給1,000日普通傷病
    殘廢給付計640,000元，並以上訴人因殘廢不能繼續從事工
    作，其保險效力於87年10月19日終止之事實，為兩造所不爭
    ，是上訴人原有保險年資既因被保險人結算費用而終止保險
    效力，則上訴人於與被上訴人保險效力終止後再參加勞工保
    險，乃係與被上訴人成立新的保險法律關係，與其原已終止
    之勞工保險關係不同，自不得予以併計，已據原審詳為論述
    ，並無不合，亦無違背憲法第23條規定情事。（三）綜上所
    述，原審認原處分認事用法，俱無違誤，維持原處分、審議
    審定及訴願決定，並對上訴人在原審之主張如何不足採之論
    據取捨等，均已詳為論斷，而駁回上訴人在原審之訴，並無
    判決理由不備、適用法規不當等情事，其所適用之法規與該
    案應適用之現行法規並無違背，與解釋判例，亦無牴觸，並
    無所謂原判決有違背法令之情形。上訴人對於業經原判決詳
    予論述不採之事由再予爭執，核屬法律上見解之歧異，要難
    謂為原判決有違背法令之情形，上訴論旨，仍執前詞，指摘
    原判決違誤，求予廢棄，難認有理由，應予駁回。
五、據上論結，本件上訴為無理由，爰依行政訴訟法第255條第1
    項、第98條第3項前段，判決如主文。
中　　華　　民　　國　　96　　年　　7　　 月　　5　　 日
                  第三庭審判長法  官　劉　鑫　楨
                              法  官  鄭  小  康
                              法  官　梁　松　雄
                              法  官　劉　介　中
                              法  官　戴　見　草
以  上  正  本  證  明  與  原  本  無  異
中　　華　　民　　國　　96　　年　　7　　 月　　5　　 日
　　　　　　　　　　　　　　　書記官　王　史　民
